【裁判字號】    97,交聲,3
【裁判日期】    970227
【裁判案由】    違反道路交通管理處罰條例聲明異議
【裁判全文】
福建金門地方法院交通事件裁定           97年度交聲字第3號
移
異  議  人  甲○○
上列受處分人因違反道路交通管理處罰條例案件，對於金門縣公
路監理所96年12 月26日所為之處分(原處分案號：金監裁字第裁
36-T00000000號），聲明異議，本院裁定如
下：
    主  文
原處分中關於處罰鍰新台幣陸仟元部分撤銷。
    理  由
一、按「一行為同時觸犯刑事法律及違反行政法上義務規定者，
    依刑事法律處罰之。但其行為應處以其他種類行政處分或得
    沒入之物而未經法院宣告沒收者，亦得裁處之。前項行為如
    經不起訴處分或為無罪、免訴、不受理、不付審理之裁判確
    定者，得依違反行政法上義務規定裁處之。」，行政罰法第
    26 條定有明文。依上揭行政罰法所規定一事不二罰及刑事
    法律處罰程序優先之原則，對於行為人之同一行為，既已有
    刑事法律程序優先進行時，行政處罰程序即停止進行，一旦
    刑事法律程序進行至有罪確定時，即不再處以行政罰，惟刑
    事法律程序進行至不起訴處分或為無罪、免訴、不受理、不
    付審理之裁判確定時，自得繼續依違反行政法上義務規定裁
    罰，合先敘明。
二、原處分意旨略以：本件異議人即受處分人甲○○於民國96年
    11 月29日13時40分許，騎乘車牌160-PZE號重型機車，行經
    金城鎮○○路中華電信前，因車禍肇事致人受傷而逃逸，經
    警舉發駕車肇事致人受傷而逃逸之違規，原處分機關遂依道
    路交通管理處罰條例第62條第4項之規定，裁處其罰鍰新臺
    幣6,000元，吊銷駕駛執照、1年內禁考。
三、聲明異議意旨略以：受處分人甲○○是被從後面撞倒，於事
    發當時發現有一輛機車倒在後方，曾經詢問後方機車騎士及
    其所載之女子，均未說話，且當時亦看不出該2人有受傷情
    形，才騎機車回公司停車場，異議人應非肇事逃逸，且金門
    縣車輛行車事故鑑定委員會亦認定異議人並無肇事原因，原
    處分認定異議人肇事逃逸，顯與事實不符等語。
四、經查，本件受處分人甲○○於96年11月29日13時40分許，騎
    乘車牌160-PZE號重型機車，行經金城鎮○○路中華電信前
    ，因與王仁君所騎乘之機車發生撞擊，致王仁君及其後載黃
    淑華受傷之事實，此為受處分人甲○○所不否認。異議人辯
    稱，發生撞擊後，曾詢問過王仁君及其後載之黃淑華是否有
    事，並前並無受傷情事後始行離去，並非肇事逃逸云云。關
    於受處分人是否因車禍肇事致人受傷而逃逸之刑事責任部分
    ，業經金門縣警察局金城警察所移送福建金門地方法院檢察
    署偵辦，此有該分局97年2月14日金城警刑字第0970000441
    號函及所附刑事案件移送書各1份在卷可憑，應堪認定。揆
    諸上開說明，同一事實對於被告之刑事法律程序應優先進行
    ，本件行政處罰程序即應停止進行，此時原處分機關若依法
    為行政裁決，將使受處分人有同時遭受行政處罰及刑事訴追
    之危險，而顯有違行政罰法第26條之規定。然原處分中有關
    吊銷駕駛執照部分，因屬應處以其他種類行政處分，從而，
    依上揭行政罰法第26條第1項但書之規定，仍為原處分機關
    在刑事處罰程序確定前所得裁罰之部分。是以，原處分關於
    處罰鍰新台幣陸仟元部分，在上開刑事處罰程序尚未確定前
    ，原處分機關即依道路交通管理處罰條例規定為本件裁決，
    顯與上揭行政罰法第26條規定意旨有違。依照上開說明，原
    處分機關之裁決中有關處罰鍰新台幣陸仟元部分，難認允當
    ，自應由本院將原處分撤銷以資適法。
五、據上論斷，應依道路交通管理處罰條例第87條第2 項、道路
    交通案件處理辦法第20條前段，裁定如主文。
中    華    民    國    97    年    2     月    27    日
                        交通法庭法  官  鄭銘仁
以上正本證明與原本無異
如不服本裁定應於送達後5日內向本院提出抗告狀
                                書記官  許永溪
中    華    民    國    97    年    2    月    27    日


司法院資訊處製作；財團法人民間司法改革基金會備份。
